【裁判字號】    98,訴,2948
【裁判日期】    981113
【裁判案由】    強盜等
【裁判全文】
臺灣板橋地方法院刑事判決              98年度訴字第2948號
公  訴  人  臺灣板橋地方法院檢察署檢察官
被      告  戊○○
選任辯護人  葉文政律師
被      告  乙○○
                    號3樓
                    （現羈押在臺灣臺北看守所）
選任辯護人  林玉芬律師
            袁秀慧律師
上列被告因強盜等案件，經檢察官提起公訴（98年度偵字第
20033 號），本院判決如下：
    主  文
戊○○竊盜，處有期徒刑參月，扣案鑰匙壹把沒收；又竊盜，處
有期徒刑參月，扣案鑰匙壹把沒收；又共同意圖為自己不法之所
有，攜帶兇器，於夜間侵入住宅，以強暴、脅迫至使不能抗拒，
而取他人之物，處有期徒刑柒年貳月，扣案剪刀壹把沒收。應執
行有期徒刑柒年陸月。扣案之鑰匙壹把、剪刀壹把均沒收。
乙○○共同意圖為自己不法之所有，攜帶兇器，於夜間侵入住宅
，以強暴、脅迫至使不能抗拒，而取他人之物，處有期徒刑柒年
貳月。扣案之剪刀壹把沒收。
戊○○、乙○○被訴傷害部分，公訴不受理。
    事  實
一、戊○○基於意圖為自己不法所有之犯意，於下列時間、地點
    竊取他人財物：
  (一)於民國98年7 月20日凌晨1 時15分許，行經臺北縣三重巿安
    慶街52號前，見丁○○所有之車牌號碼FRW-372 號機車停放
    該處，遂以其所有之鑰匙1 把啟動機車而竊取之，得手後供
    已代步。
  (二)於98年7 月23日晚間7 時許，行經臺北縣三重巿秀江街49號
    前，見蔡坤展所有之車牌號碼GPD-215 號機車停放該處，遂
    以前開其所有之鑰匙1 把啟動機車而竊取之，得手後供己騎
    用。
二、戊○○、乙○○由友人王隆冠處聽聞其老闆甲○○居住在臺
    北縣三重巿長壽街59巷2 號某樓層，遂決議強盜甲○○之財
    物。2 人基於意圖為自己不法所有之犯意聯絡，由乙○○攜
    帶其所有，客觀上足以對人之生命、身體、安全構成威脅，
    具有危險性之剪刀1 把，於98年7 月24日凌晨1 時許，2 人
    各自前往甲○○上開住處會合，見甲○○返家，2 人遂先行
    一步進入甲○○前開住處樓梯間等候，甲○○甫進入樓梯間
    ，戊○○即上前以手拉扯甲○○揹在肩上之背包，甲○○不
    願放手而與戊○○拉扯，乙○○見狀即取出前開其所攜帶剪
    刀1 把趨前欲剪斷甲○○之背包揹帶，甲○○因見乙○○手
    持剪刀而心生畏懼即鬆手，渠等共同以前開強暴、脅迫手段
    至使甲○○不能抗拒，而順利取得甲○○之背包（內有現金
    新臺幣（下同）71,700元、消費卷3,500 元、信用卡3 張、
    身分證1 張、鑰匙1 支、存摺1 本、行動電話1 支、健保卡
    1 張），而甲○○因前開拉扯而受有前額腫痛、左臉頰瘀青
    及左手肘血腫之傷害（傷害部分未據告訴）。2 人得手後旋
    即逃離現場，惟甲○○大聲呼救，嗣謝禮任騎乘機車行經該
    處，聽聞呼救後即騎乘機車追趕，而制伏乙○○，警方據報
    前來處理，在乙○○手上查扣前開其所有供其犯本件強盜所
    用之剪刀1 把，復經乙○○帶同警方前往戊○○住處而查獲
    戊○○，並扣得戊○○所有，供其竊取前開機車之機車鑰匙
    1 把。
三、案經丁○○、蔡坤展及甲○○訴由臺北縣政府警察局三重分
    局報告臺灣板橋地方法院檢察署檢察官偵查起訴。
    理  由
壹、有罪部分：
一、證據能力部分：
  (一)按被告之自白，非出於強暴、脅迫、利誘、詐欺、疲勞訊問
    、違法羈押或其他不正之方法，且與事實相符者，得為證據
    ，刑事訴訟法第156 條第1 項定有明文。被告戊○○並未抗
    辯其於警詢、檢察官偵查中及本院訊問、審理時就竊盜部分
    之自白有非任意性之情形，本院亦查無有何不正詢問之情形
    ，應認其該部分自白具有任意性，而有證據能力。
  (二)按被告以外之人於審判外之言詞或書面陳述，除法律有規定
    者外，不得作為證據；被告以外之人於偵查中向檢察官所為
    之陳述，除顯有不可信之情況者外，得為證據；被告以外之
    人於檢察事務官、司法警察官或司法警察調查中所為之陳述
    ，與審判中不符時，其先後之陳述具有較可信之特別情況，
    且為證明犯罪事實存否所必要者，得為證據；被告以外之人
    於審判外之陳述，雖不符刑事訴訟法第159 條之1 至第159
    條之4 之規定，而經當事人於審判程序同意作為證據，法院
    審酌該言詞陳述或書面陳述作成時之情況，認為適當者，亦
    得為證據；當事人、代理人或辯護人於法院調查證據時，知
    有第159 條第1 項不得為證據之情形，而未於言詞辯論終結
    前聲明異議者，視為有前項之同意，刑事訴訟法第159 條第
    1 項、第159 條之1 第2 項、第159 條之2 、第159 條之5
    分別定有明文。
  1.按刑事審判上之共同被告，係為訴訟經濟等原因，由檢察官
    或自訴人合併或追加起訴，或由法院合併審判所形成，其間
    各別被告及犯罪事實仍獨立存在。故共同被告對於其他共同
    被告之案件而言，為被告以外之第三人，本質上屬於證人，
    為確保被告對證人之詰問權，證人於審判中，應依法定程序
    ，到場具結陳述，並接受被告之詰問，其陳述始得作為認定
    被告犯罪事實之判斷依據（最高法院93年臺上字第5726號號
    判決意旨參照）。被告戊○○、乙○○雖同為本案被告，然
    公訴人援引被告乙○○於警詢、檢察官偵查中所為之陳述為
    被告戊○○犯行之證據；援引被告戊○○於警詢、檢察官偵
    查中所為之陳述為被告乙○○犯行之證據，則就被告戊○○
    而言，被告乙○○之陳述；就被告乙○○而言，被告戊○○
    之陳述，無異屬「被告以外之人」之陳述，核先敘明。
  (1)共同被告2 人於警詢中之證述，為審判外之陳述而屬傳聞證
    據，被告2 人及渠等辯護人主張共同被告於警詢證言無證據
    能力，而公訴人未特予證明（自由證明）該等警詢筆錄具有
    較可信之特別情況，依前開規定，證人戊○○、乙○○之警
    詢筆錄，無證據能力。
  (2)共同被告戊○○、乙○○於98年7 月24日檢察官偵查中以證
    人身份所為之陳述，均係經具結後向檢察官所為，並非檢察
    官非法取供而得，渠等斯時所為陳述，亦無顯不可信之情況
    ，況被告戊○○嗣於本院審理時復接受詰問，渠等於上述偵
    查中所為之證述，自得作為證據。
  2.證人甲○○、謝禮任於警詢時所為之證述，為審判外之陳述
    ，公訴人復未指出證人甲○○、謝禮任前開審判外陳述有何
    例外得為證據之情形，揆諸前開規定，應認無證據能力。
  3.證人甲○○、謝禮任於檢察官偵查中所為之陳述，均係經具
    結後向檢察官所為，並非檢察官非法取供而得，渠等斯時所
    為陳述，亦無顯不可信之情況，自得作為證據。
  4.證人丁○○、蔡坤展於警詢時所為之陳述，雖屬審判外之陳
    述，然被告戊○○及其辯護人於本院準備程序中表示同意前
    開證人於警詢中陳述有證據能力，於本院審理時亦未主張排
    除前開證人警詢陳述之證據能力，且迄於本院言詞辯論終結
    前均未表示異議，本院審酌前開證人於警詢中之證述應無重
    大瑕疵且與事實相符，故依前開法條規定，認證人丁○○、
    蔡坤展前開審判外陳述有證據能力。
  (三)卷附診斷證明書，為醫師於執行醫療業務時所需製作之證明
    文書，無證據顯示該診斷證明書存有詐偽或虛飾之情事，核
    無刑事訴訟法第159 條之4 第2 款所定顯有不可信之特別情
    況，得為證據。
  (四)卷附贓物認領保管單、扣押物品目錄表、機車照片，查並無
    不得作為證據之事由，依法自得作為證據。
  (五)扣案物品非供述證據，無傳聞法則之適用，與本案具有關聯
    性，且上開物證經員警合法取得，具有證據能力。
二、得心證之理由：
  (一)被告戊○○竊盜部分：
    上開犯罪事實，業據被告戊○○於警詢、檢察官偵查中及本
    院審理時坦承不諱（見98年度偵字第20033 號偵查卷第20至
    25頁、第100 至101 頁，本院98年8 月24日訊問筆錄、同年
    9 月15日準備程序筆錄、同年10月23日審判筆錄），且有證
    人丁○○、蔡坤展於警詢時證述情節可參（丁○○部分見上
    開偵查卷第33至35頁；蔡坤展部分見上開偵查卷第30至32頁
    ），復有卷附贓物認領保管單、起獲贓物照片及扣案之鑰匙
    1 支可資佐證，足認被告戊○○前開具任意性之自白核與事
    實相符，自屬可信。被告戊○○確有於犯罪事實一(一)、(二)所
    示時、地竊取機車一情，堪以認定。
  (二)被告戊○○、乙○○共同強盜部分：
  1.訊據被告戊○○、乙○○故均坦承於97年7 月24日凌晨1 時
    許，前往臺北縣三重市○○街59巷2 號樓梯間，且出手強取
    甲○○之財物一節不諱，惟均矢口否認有何強盜犯行。被告
    戊○○辯稱：伊僅有搶奪之意，伊僅與甲○○拉扯，並未對
    甲○○施以強暴、脅迫，且伊不知被告乙○○攜帶剪刀，況
    被告乙○○於過程中亦未出示剪刀云云。被告乙○○則辯稱
    ：伊僅有搶奪之意，被告戊○○取得甲○○皮包後，伊便隨
    被告戊○○跑離現場，伊雖有攜帶剪刀，但均置於褲袋中，
    並未取出使用云云。
  2.按刑法上之搶奪罪，其為奪取他人所有物雖與強盜罪無殊，
    但搶奪行為僅指乘人不及抗拒而為奪取者而言，如果施用強
    暴脅迫使人不能抗拒而為奪取，即應成立強盜之罪。至所謂
    強暴脅迫手段，祇須抑壓被害人之抗拒，足以喪失其意思自
    由為已足，縱令被害人實際並無抗拒行為，仍於強盜罪之成
    立，不生影響，此有最高法院20年非字第84號判例意旨可資
    參照。又刑法強盜罪之行為態樣包含強暴與脅迫，所謂「強
    暴」，係謂直接或間接對於人之身體施以暴力，以壓制被害
    人之抗拒之狀態而言；「脅迫」則係指行為人以威嚇加之於
    被害人，使其精神上萌生恐懼之心理，以達到至使不能抗拒
    之程度，亦有最高法院95年臺上字第4801號判決意旨可資參
    照。
  3.經查：
  (1)證人甲○○於檢察官偵查中及本院審理時證稱：98年7 月24
    日凌晨1 時許，伊進入位於臺北縣三重巿長壽街59巷2 號住
    處之樓梯間時，被告戊○○面對伊往伊身上撲來，拉伊揹在
    肩上之背包，伊便與被告戊○○拉扯、反抗，後來見到被告
    乙○○亮出扣案之剪刀，欲以剪刀剪伊背包，伊很害怕便鬆
    手，被告戊○○即取走皮包並跑出樓梯間，被告乙○○亦隨
    之離開，伊大聲喊救，1 位機車騎士聞聲追趕而追到被告乙○○。伊因與被告戊○○拉扯，致受有受有前額腫痛、左臉
    頰瘀青及左手肘血腫之傷勢等語（見98年度偵字第20033 號
    偵查卷第101 頁，本院98年10月23日審判筆錄）。證人甲○○明確證述被告戊○○與之拉扯，而被告乙○○見狀持剪刀
    在旁欲一起強取其皮包等情，且被告戊○○自承：伊至甲○○住處附近，見甲○○自外返回，伊便搶先進入樓梯間，甲○○進入後，伊出手搶奪甲○○皮包，甲○○與伊拉扯，伊
    搶到背包後即逃離，被告乙○○在旁等語（見本院98年8 月
    24日訊問筆錄、同年9 月15日準備程序筆錄），被告乙○○
    自承：伊躲在甲○○住處樓梯間角落，甲○○進入樓梯間後
    ，被告戊○○拉扯甲○○之皮包，伊見被告戊○○取得皮包
    後往外跑，伊亦隨之跑出等語（見本院98年8 月24日訊問筆
    錄、同年9 月15日準備程序筆錄），足見被告戊○○於取得
    甲○○皮包過程中，確與甲○○發生拉扯，而甲○○於事發
    之初既與被告戊○○拉扯，顯見其不欲交出背包，苟無其他
    狀況發生，豈會突然鬆手任由被告戊○○取走其皮包，可見
    其證稱與被告戊○○拉扯之中，因見被告乙○○取拿出剪刀
    ，心生畏懼而鬆手一節，至為可信。再者，被告乙○○於奔
    出樓梯間後，遭謝禮任追捕制伏時，確實手持扣案剪刀1 把
    在手一節，業經被告乙○○供承在卷（見本院98年9 月15日
    準備程序筆錄），且有證人謝禮任於檢察官偵查中證述：98
    年7 月24日，伊下班後經過甲○○住家門口，聽見有人喊「
    強盜」，伊便停下，見到2 人從甲○○住處跑出來，伊便在
    後追趕，嗣後，伊追到被告乙○○，被告乙○○手上拿著1
    把剪刀等語（見同上偵查卷第102 頁）可佐，故被告乙○○
    遭謝禮任制伏時，確實將剪刀持之在手一節，堪以認定。蓋
    謝禮任係於被告2 人取得甲○○財物後逃離現場之際，聽聞
    甲○○呼救始追躡被告乙○○，斯時被告2 人業已遂行強盜
    犯行，而被告乙○○在後有追兵情況下，當會盡其所能逃離
    現場，實難想像於此情況下，尚且分神取出置於褲袋內之剪
    刀而無端耽擱，顯見被告乙○○必定係於與被告戊○○強盜
    甲○○時即已將剪刀持之在手，始會於嗣後謝禮任追躡時不
    及或無暇處理，而一直持之在手。被告乙○○辯稱其從未出
    示剪刀云云，顯為卸責之詞，要無可採。被告戊○○先與甲○○拉扯，已對甲○○施以相當挽力，被告乙○○復持剪刀
    以助被告戊○○，甲○○因見被告乙○○持有剪刀心生畏懼
    而鬆手，業據證人甲○○證述明確如前，足認被告2 人共同
    對甲○○施以強暴、脅迫手段，致使甲○○畏懼而不能抗拒
    ，任由被告2 人奪取財物，被告2 人顯已構成強盜無疑。
  (2)被告戊○○、乙○○自警詢、檢察官偵查中迄至本院審理時
    均自承渠等2 人欲共同取甲○○之財物（見前開偵查卷第3
    頁、第22頁、第87頁、第91頁、本院98年8 月24日訊問筆錄
    、98年9 月15日準備程序筆錄），既如此，渠等事前當會就
    如何分工、下手等情節加以商議，被告2 人自當知悉彼此分
    工及所欲實施之手段。況若被告戊○○毋須被告乙○○協助
    ，一人即可取得甲○○之財物，其何須另邀被告乙○○加入
    而徒生枝節或暴露自身犯行，故被告戊○○必定要求被告乙○○助其一臂之力，則被告乙○○於戊○○與甲○○拉扯之
    際，絕無可能袖手旁觀，被告乙○○辯稱其無任何舉動云云
    ，自屬無稽。更進者，被告乙○○所攜帶之剪刀體積非小，
    並非一般人隨身攜帶之物，顯見應係被告李亮為此次強盜甲○○所特意攜帶，其既大費周章攜帶前開剪刀，豈會不將此
    情告知與其共同強盜之被告戊○○，亦無可能於被告戊○○
    與甲○○拉扯之際，不以其特地攜帶之剪刀以助其力，被告
    戊○○辯稱其不知被告乙○○攜帶剪刀，被告乙○○辯稱其
    未出示剪刀云云，均為推諉之詞，要無可採。
  (3)末者，甲○○因此次強盜案件而受有前額腫痛、左臉頰瘀青
    及左手肘血腫之傷害一節，業據證人甲○○於本院審理時證
    述明確（見本院98年10月23日審判筆錄），且有驗傷診斷書
    1 份在卷可參，證人甲○○於本院審理時雖證稱：伊所受之
    傷勢「應該」是剪刀靠到所造成等語（見本院98年10月23日
    審判筆錄），然證人甲○○斯時適逢被告戊○○與之拉扯欲
    強取其財物，其驚駭之情可想而知，自難強求其清楚記憶被
    告2 人任何微小舉動，故其僅能推測自身傷勢造成之原因，
    然觀諸甲○○所受之傷勢均為淤青、紅腫，並無撕裂傷，可
    見該等傷勢應非剪刀此等銳利之物造成，且證人甲○○亦證
    稱：被告乙○○「準備」與伊拉扯，伊看到被告乙○○手上
    剪刀才放手等語（見本院98年10月23日審判筆錄），可見被
    告乙○○應尚未與甲○○拉扯，則甲○○前開傷勢，應係與
    被告戊○○拉扯所致，併予敘明。
  3.綜上所述，被告2 人辯稱渠等僅係搶奪，並非強盜云云，並
    無可採。本件事證明確，被告2 人共同攜帶兇器於夜間侵入
    住宅之強盜犯行足堪認定，應依法論科。
三、論罪科刑：
  (一)按刑法夜間侵入住宅竊盜罪，其所謂「住宅」，乃指人類日
    常居住之場所而言，公寓亦屬之。至公寓樓下之「樓梯間」
    ，雖僅供各住戶出入通行，然就公寓之整體而言，該樓梯間
    為該公寓之一部分，而與該公寓有密切不可分之關係，故於
    夜間侵入公寓樓下之樓梯間竊盜，難謂無同時妨害居住安全
    之情形，自應成立刑法第321 條第1 項第1 款於夜間侵入住
    宅竊盜罪（最高法院76年台上字第2972號判例意旨可資參照
    ）。次按攜帶兇器竊盜罪，係以行為人攜帶兇器竊盜為其加
    重條件，此所謂兇器，其種類並無限制，凡客觀上足對人之
    生命、身體、安全構成威脅，具有危險性之兇器均屬之，且
    祇須行竊時攜帶此種具有危險性之兇器為已足，並不以攜帶
    之初有行兇之意圖為必要（最高法院79年臺上字第5253號判
    例意旨可資參照）。
  (二)核被告戊○○就犯罪事實欄一(一)、(二)之所為，均係犯刑法第
    320 條第1 項竊盜罪。又被告乙○○所攜帶之剪刀1 把，係
    尖銳之物且為質地堅硬之金屬材質製成，足以對人之身體、
    生命構成威脅，自屬兇器無疑。是核被告戊○○、乙○○如
    犯罪事實欄二所示共同攜帶剪刀至甲○○住處樓梯間內強盜
    財物之所為，均係犯犯刑法第330 條第1 項攜帶兇器於夜間
    侵入住宅之加重強盜罪。被告戊○○、乙○○就前開加重強
    盜犯行，有犯意聯絡及行為分擔，為共同正犯。被告戊○○
    所犯前開2 件竊盜罪及加重強盜罪，犯意各別，行為互殊，
    應予分論併罰。爰審酌被告2 人正值少壯，四肢健全，不思
    以正途營生，竟趁婦女夜歸人單勢孤之情況下強盜財物，造
    成被害人身心極大恐懼，且危害社會治安，所為自屬非是，
    惟衡渠等並無前科，素行尚可，及渠等智識程度、生活狀況
    ，渠等強盜及被告戊○○竊盜後，均旋為警查獲，被害人業
    已領回失物，所生損害非鉅，且犯罪後，被告戊○○坦承竊
    盜犯行，2 人亦坦承部分強盜情節，尚非毫無悔悟之心等一
    切情狀，分別量處如主文所示之刑，並就被告戊○○所犯竊
    盜、強盜犯行定應執行之刑。
  (三)扣案鑰匙1 把，為被告戊○○所有之物，用以竊取犯罪事實
    欄一(一)、(二)所示機車一情，業據被告戊○○自承在卷，應依
    刑法第38條第1 項第2 款規定，於被告戊○○所犯竊盜主文
    項下宣告沒收。又扣案剪刀1 把，為被告乙○○所有之物一
    情，亦據被告乙○○供承明確，又前開剪刀係被告乙○○攜
    帶用以強盜甲○○財物一節，亦已論述如上，其屬被告及共
    犯所有之物，應依刑法第38條第1 項第2 款規定，於被告戊○○、乙○○所犯強盜犯行主文項下宣告沒收。至另扣案之
    鐵鎚1 支、機車大鎖1 個，與被告2 人前開所犯竊盜、強盜
    犯行並無關聯，又扣案皮包1 個、機車1 輛，分屬被害人甲○○、丁○○所有，並非被告2 人所有之物，自不就此為沒
    收之諭知。
貳、公訴不受理部分：
一、按告訴乃論之罪，告訴人於第一審辯論終結前得撤回其告訴
    ；又告訴乃論之罪，對於共犯之一人告訴或撤回告訴者，其
    效力及於其他共犯；告訴經撤回者，法院應諭知不受理之判
    決，刑事訴訟法第238 條第1 項、第239 條前段、第303 條
    第3 款分別定有明文。
二、公訴意旨另以：被告戊○○與丙○○原係同事關係，曾因細
    故發生糾紛，被告戊○○於98年7 月11日凌晨1 時許，搭乘
    被告乙○○所騎乘之機車行經臺北縣三重巿正義北路31號前
    時，見丙○○行經該處，竟與被告乙○○基於傷害人身體之
    犯意聯絡，由被告戊○○徒手、被告乙○○持機車大鎖毆打
    丙○○，致丙○○因而受有左前額裂傷3.0x 5x0.5公分、頭
    部後方裂傷2.5x0.5x0.5 公分及2x0.5x0.5 公分、背部2 處
    瘀青、左手肘擦傷4x5 公分、雙手手指擦傷等傷害，因認被
    告戊○○、乙○○2 人均涉犯刑法第277 條第1 項之普通傷
    害罪嫌。
三、惟查，被告2 人所涉刑法第277 條第1 項之普通傷害犯行，
    依同法第287 條規定，須告訴乃論，而告訴人丙○○具狀於
    98年10月21日向本院撤回對共犯即被告乙○○之告訴，有刑
    事撤回告訴狀1 份在卷可憑，又依刑事訴訟法第239 條前段
    之規定，其撤回告訴之效力亦及於共犯被告戊○○。是此部
    分爰不經言詞辯論，逕行諭知不受理之判決。
據上論斷，應依刑事訴訟法第299 條第1 項前段、第303 條第3
款、第307條，刑法第28條、第320條第1項、第330條第1項、第
51條第1項第5款、第38條第1項第2款，刑法施行法第1條之1第1
項、第2項前段判決如主文。
本案經檢察官李美金到庭執行職務。
中    華    民    國    98    年    11    月    13    日
                  刑事第十二庭  審判長法  官  李君豪
                                      法  官  曹惠玲
                                      法  官  何燕蓉
此正本與原本無異。
如不服本判決，應於判決送達後10日內，向本院提出上訴書狀，
且上訴書狀應敘述具體理由，而上訴書狀未敘述上訴理由者，應
於上訴期間（即自收受判決書之翌日起算10日）屆滿後20日內補
提理由書。
                                      書記官  李崇文
中    華    民    國    98    年    11    月    16    日
附錄本案論罪科刑法條全文：
中華民國刑法第320條第1項
（普通竊盜罪）
意圖為自己或第三人不法之所有，而竊取他人之動產者，為竊盜
罪，處 5 年以下有期徒刑、拘役或 5 百元以下罰金。
中華民國刑法第330條第1項
（加重強盜罪）
犯強盜罪而有第 321 條第 1 項各款情形之一者，處 7 年以上有
期徒刑。


司法院資訊處製作；財團法人民間司法改革基金會備份。
